臺灣高雄地方法院刑事判決　　　　　　　99年度訴字第1741號
公　訴　人　臺灣高雄地方法院檢察署檢察官
被　　　告　謝俊誠
選任辯護人　陳郁芬律師
　　　　　　蘇文奕律師
上列被告因毒品危害防制條例案件，經檢察官提起公訴（99年度
偵字第32178 號），暨移送併案（99年度偵字第33281 號），本
院判決如下：
    主  文
謝俊誠販賣第三級毒品，處有期徒刑參年。扣案如附表所示之愷
他命參包（不含包裹愷他命之塑膠袋，驗前淨重共壹仟貳佰陸拾
肆點參陸貳公克、驗後淨重共壹仟貳佰陸拾肆點壹玖陸公克、純
質淨重共壹仟零玖拾參點貳肆柒公克）及盛裝第三級毒品愷他命
之塑膠袋共肆只，均沒收。
    事  實
一、謝俊誠明知愷他命（Ketamine，俗稱K 他命，下稱愷他命）
    為毒品危害防制條例第2 條第2 項第3 款所規定之第三級毒
    品，非經許可，不得持有、運輸、販賣，且係行政院依懲治
    走私條例第2 條第3 項規定授權公告之「管制物品項目及其
    數額」所列甲項第4 項之管制進出口之物品，禁止運輸、私
    運進入中華民國臺灣地區。詎其仍意圖營利，基於自大陸地
    區運輸管制物品愷他物入臺販賣之犯意，先於民國99年9 月
    30日由高雄小港國際機場搭機出境取道澳門前往大陸地區廣
    東省珠海市，於99年10月5 日某時，在珠海市某PUB 內，以
    總計約折合新臺幣（下同）12萬元之代價，向真實姓名年籍
    均不詳綽號「阿力」之成年男子販入愷他命3 包，綽號「阿
    力」之男子並教導謝俊誠如何將愷他命綑綁在身上，以利逃
    避查緝。99年10月6 日，謝俊誠乃依綽號「阿力」之成年男
    子所教導方式，先將上開第三級毒品愷他命以白色透明膠帶
    （未扣案）分別纏繞綑綁於左、右小腿及腰部等處，再以寬
    鬆外衣罩覆以掩人耳目後，於同日自大陸地區廣東省珠海市
    經由澳門搭乘長榮航空BR-836號班機入境高雄小港國際機場
    ，而將上開管制進口之第三級毒品愷他命運輸入境臺灣。嗣
    於同日晚間7 時55分許，謝俊誠在高雄小港國際機場準備通
    關時，遭行政院海岸巡防署南部地區巡防局岸巡第52大隊人
    員會同財政部高雄關稅局海關人員帶至高雄小港國際機場入
    境搜身室檢查，而當場查獲，並扣得其所運輸入境臺灣之第
    三級毒品愷他命3 包（毛重、驗前淨重、驗後淨重及純質淨
    重均詳如附表所示）及謝俊誠所有供犯販賣、運輸第三級毒
    品罪所用、裝載第三級毒品愷他命之塑膠袋4 只（其中綑綁
    於腰部之愷他命係以2 只塑膠袋包裹）。謝俊誠並於偵查及
    審判中均自白犯行。
二、案經行政院海岸巡防署南部地區巡防局第52岸巡大隊報請臺
    灣高雄地方法院檢察署檢察官偵查起訴及移送併辦。
    理  由
壹、證據能力部分：
一、按被告以外之人於審判外之陳述，雖不符刑事訴訟法第159
    條之1 至之4 等4 條之規定，而經當事人於審判程序同意作
    為證據，法院審酌該言詞陳述或書面陳述作成時之情況，認
    為適當者，亦得為證據；又當事人、代理人或辯護人於法院
    調查證據時，知有刑事訴訟法第159 條第1 項不得為證據之
    情形，而未於言詞辯論終結前聲明異議者，視為有前項之同
    意，同法第159 條之5 定有明文。
二、本判決下列所引用屬於言詞陳述及書面陳述之傳聞證據部分
    ，檢察官、被告謝俊誠及其辯護人於本院行準備程序時，對
    於各該傳聞證據之證據能力均未加爭執，且同意作為本案之
    證據（見本院卷第37頁），嗣於本院審理程序，調查各該傳
    聞證據，加予提示並告以要旨時，檢察官、被告謝俊誠及其
    辯護人亦均未於言詞辯論終結前聲明異議，本院審酌各該傳
    聞證據作成時之情況，認均與本件待證事實具有關聯性，且
    查無證據足以證明言詞陳述之傳聞證據部分，陳述人有受不
    法取供或違反其自由意志而陳述之情形，書面陳述之傳聞證
    據部分，亦無遭變造或偽造之情事，顯見上開傳聞證據之證
    明力非明顯過低，衡酌各該傳聞證據，作為本案之證據亦屬
    適當，自均得為證據，而有證據能力。
貳、實體部分：
一、上開犯罪事實，迭據被告謝俊誠於警詢、偵訊及本院準備、
    審理中供認不諱，並有財政部高雄關稅局機場分局扣押貨品
    、運輸工具收據及搜索筆錄、行政院海岸巡防署（下稱海巡
    署）岸巡第五二大隊搜索暨扣押筆錄、海巡署岸巡五二大隊
    扣押物品目錄表與查扣情形照片18張（見海巡署案卷第6-8
    頁、第9 頁、第20頁、第37-45 頁）、被告之入出境資訊連
    結作業（見本院卷第48頁）在卷及第三級毒品愷他命3 包、
    盛裝愷他命之塑膠袋共4 只扣案可資佐證。又經警將於被告
    左右小腿、腰部查獲之白色晶體3 包，送請高雄醫學大學附
    設中和紀念醫院以薄層色層分析法（TLC ）、氣相層析質譜
    儀分析法（GC-MS ）鑑驗結果，均含第三級毒品愷他命成分
    （毛重、驗前淨重、驗後淨重及純質淨重均詳如附表所示）
    ，此有該院99年10月26日報告編號0000-000號、0000-000號
    、0000-000號檢驗報告各1 份在卷可證（見99年度偵字第32
    178 號卷第20-22 頁），足認被告前揭具任意性之自白核與
    事實相符，應屬可信。綜上所述，本件事證已臻明確，被告
    之犯行洵堪認定，應依法論科。
二、論罪科刑部分：
  (一)按愷他命係毒品危害防制條例第2 條第2 項第3 款規定之第
    三級毒品，不得持有、運輸，且屬於行政院依據懲治走私條
    例第2 條第3 項所頒訂「管制物品項目及其數額」之公告甲
    項第4 款所列之管制進出口物品，不限其數額，均不得私運
    進出口；又自大陸地區私運物品進入臺灣地區，或自臺灣地
    區私運物品前往大陸地區者，以私運物品進口、出口論，適
    用懲治走私條例規定處斷，懲治走私條例第12條定有明文。
    又販賣毒品罪，並不以販入之後，復行賣出為構成要件，苟
    以營利為目的，將毒品購入或將之賣出，有一於此，其犯罪
    即經完成，依販賣既遂罪論處。易言之，意圖營利而販入毒
    品，雖未及賣出，仍依販賣既遂罪論處；如意圖營利而販入
    毒品後，第1 次轉賣與他人之行為，此乃接續原先販入之犯
    意而為，應認係基於單一犯意之接續行為，其第1 次之販入
    及賣出行為既已完成為一完整的販入賣出之販賣行為，論以
    販賣既遂一罪；其第2 次以後之單純賣出行為，再以其賣出
    行為是否完成，即是否已經交付毒品，作為判斷另一販賣毒
    品既遂或未遂之準據。再毒品危害防制條例第4 條所稱之「
    運輸」毒品，係指轉運輸送毒品而言，固不以國外輸入國內
    或國內輸出國外者為限，其在國內運送者，亦屬之，且不以
    為他人輸送為必要，即為自己輸送者，亦包括在內（最高法
    院97年度臺上字第1249號判決參照）。又運輸毒品或運送走
    私物品罪之成立，並非以所運輸之毒品或運送之走私物品已
    運扺目的地為完成犯罪之要件，如已起運離開現場，其構成
    要件之輸送行為即已完成，不以達到目的地為既遂之條件。
  (二)核被告上開所為，係犯毒品危害防制條例第4 條第3 項之運
    輸、販賣第三級毒品罪及懲治走私條例第12條、第2 條第1
    項之自大陸地區私運管制物品進口罪（下稱準私運管制物品
    進口罪）。被告持有純質淨重超過20公克以上之第三級毒品
    愷他命之行為，為販賣、運輸之高度行為所吸收，不另論罪
    。被告所犯運輸第一級毒品及私運管制物品進口2 罪間，係
    一行為同時觸犯二罪名之想像競合犯，應從一重罪之運輸第
    一級毒品罪處斷。又按刑法上一行為而觸犯數罪名之想像競
    合犯存在之目的，在於避免對於同一不法要素予以過度評價
    ，其所謂「同一行為」係指所實行者為完全或局部同一之行
    為而言，因此刑法修正刪除牽連犯之規定後，於修正前原認
    屬於方法目的或原因結果之不同犯罪，其間果有實行之行為
    完全或局部同一之情形，應得依想像競合犯論擬；而毒品危
    害防制條例第4 條所稱之運輸毒品，係指轉運輸送毒品之謂
    ，運輸毒品按其性質或結果，並非當然含有販賣之成分，難
    謂其間有吸收關係，故刑法修正刪除牽連犯之規定後，行為
    人意圖營利販入毒品，運輸他地交付買受人，以完成賣出行
    為，其運輸與販賣毒品間，行為局部同一，應按想像競合犯
    處斷（最高法院97年度臺上字第3494號判決意旨參照）。查
    被告自大陸地區販入愷他命後運輸、私運入境臺灣，其目的
    係欲在臺灣地區販賣，而運輸毒品按其性質或結果雖非當然
    含有販賣之成分，惟其既基於意圖營利而販入毒品，倘日後
    第1 次轉賣與他人，其出售行為既接續原先販入之犯意而為
    ，係基於單一犯意之接續行為，而僅論以一罪，不因查獲時
    尚未著手具體之出售行為而有不同，故被告本案販入及運輸
    愷他命之行為，其間確有實行之行為完全或局部同一之情形
    ，得依想像競合犯論擬，故其上開販賣第三級毒品罪、運輸
    第三級毒品罪，爰依想像競合犯之規定，從一重之販賣第一
    級毒品罪處斷。公訴意旨於起訴書「證據並所犯法條」欄內
    漏未論及被告涉犯懲治走私條例第12條、第2 條第1 項之準
    私運管制物品進口罪，惟此部分犯行業經起訴書犯罪事實欄
    內詳載明確，且經蒞庭檢察官當庭補列該等法條，本院自應
    予以審理。又公訴意旨漏未論及被告另犯屬於販入情形之販
    賣第三級毒品罪，容有未洽，惟此部分犯行，依前所述，與
    起訴論罪科刑部分犯行即運輸第三級毒品犯行，有想像競合
    犯之裁判上一罪關係，且經蒞庭檢察官當庭補充該部分之犯
    罪事實，本院自應併予審理，均附此敘明。
  (三)按毒品危害防制條例第17條規定：「犯第4 條至第8 條、第
    10條或第11條之罪，供出毒品來源，因而查獲其他正犯或共
    犯者，減輕或免除其刑。犯第4 條至第8 條之罪於偵查及審
    判中均自白者，減輕其刑。」準此，於偵查中及審判中均自
    白者，方得減輕其刑，如僅審理中自白者，而於偵查中未自
    白者，亦不符合減輕其刑之要件。又所謂自白，乃犯罪嫌疑
    人或被告對自己犯罪事實之全部或一部為肯定之供述之謂，
    其供述之方式不以主動陳述犯罪事實之全部或一部為限，即
    使在偵查或審判中，於接受有偵查犯罪或審判職務之公務員
    就其涉及之犯罪事實訊問時，被動為承認該犯罪事實之意思
    表示者，亦不失為自白，最高法院97年度臺上字第2119號判
    決可資參照。經查，被告於偵查中、檢察官聲請羈押由本院
    訊問時及本院準備程序、審理時均自白本件犯罪事實，有其
    偵審筆錄在卷可考，合於修正後毒品危害防制條例第17條第
    2 項「於偵查及審判中自白」之規定，應依法減輕其刑。
  (四)爰審酌被告明知愷他命係屬毒品危害防制條例第2 條第2 項
    第3 款所規定之第三級毒品，並經行政院公告為甲類第4 項
    之管制進出口物品，而屬懲治走私條例第2 條所規定不得私
    運來臺之管制進出口物品，不得持有、運輸、輸入我國國境
    ，竟為自己施用及圖謀販賣毒品之不法利潤，而將愷他命運
    輸至臺灣地區，所運輸之愷他命純質淨重達1093.247公克，
    數量甚多，如未為警察機關及時查獲，流入市面勢將造成毒
    品氾濫，對我國社會安寧秩序及國人身體健康之潛在危害至
    鉅，然被告於犯罪後已能坦承犯行，饒有悔意，暨其前無犯
    罪前科紀錄，有臺灣高等法院被告前案紀錄表1 紙在卷可稽
    ，素行尚佳，及斟酌被告之智識程度、犯罪動機、目的等一
    切情狀，認公訴人請求對被告量處有期徒刑7 年之刑，尚嫌
    稍重，爰量處被告有期徒刑3 年。
三、沒收之諭知部分：
  (一)按毒品危害防制條例第18條第1 項前段之規定，應予沒收銷
    燬之毒品，以經查獲之第一、二級毒品為限。又毒品依其成
    癮性、濫用性及對社會危害性，共分為四級，上開條例並就
    製造、運輸、販賣、意圖販賣而持有、以非法方法使人施用
    、引誘他人施用及轉讓不同等級之毒品等行為，分別定其處
    罰。至施用或持有第三、四級毒品，因其可罰性較低，除持
    有第三、四級毒品純質淨重達20公克以上者（見98年5 月20
    日公布增訂毒品危害防制第11條第5 項、第6 項）外，並無
    刑事處罰之明文，僅就施用及持有第一、二級毒品科以刑罰
    。然鑑於第三、四級毒品均係管制藥品，特於同條例第11條
    之1 第1 項明定無正當理由，不得擅自持有；第18條第1 項
    後段復規定查獲之第三、四級毒品，無正當理由而擅自持有
    者，沒入銷燬之。從而，依同條例第18條第1 項後段應沒入
    銷燬之毒品，專指查獲施用或持有之第三、四級毒品而言；
    倘係查獲製造、運輸、販賣、意圖販賣而持有、以非法方法
    使人施用、引誘他人施用或轉讓第三、四級毒品，既屬同條
    例相關法條明文規定處罰之犯罪行為，即非該條項應依行政
    程序沒入銷燬之範圍。又同條例第19條第1 項所定「供犯罪
    所用或因犯罪所得之物」，係指犯第4 條至第9 條、第12條
    、第13條或第14條第1 項、第2 項之罪所用或所得之物，不
    包括毒品本身在內，是尚不得援用此項規定為第三、四級毒
    品之沒收依據。再同條例對於查獲之製造、運輸、販賣、意
    圖販賣而持有、以非法方法使人施用、引誘他人施用及轉讓
    第三、四級毒品之沒收，並無特別規定，如其行為已構成犯
    罪，則該毒品即屬不受法律保護之違禁物，應回歸刑法之適
    用，依刑法第38條第1 項第1 款之規定沒收之，始為適法（
    最高法院95年度臺上字第5252號、96年臺上字第89號、第72
    7 號、99年度臺上字第338 號判決意旨可資參照）。經查，
    扣案如附表所示之第三級毒品愷他命（不含包裹愷他命之塑
    膠袋），係被告犯販賣第三級毒品罪所販賣之客體，揆諸前
    開說明，核屬違禁物，依刑法第38條第1 項第1 款之規定，
    不論屬於被告所有與否，應予沒收。至於鑑驗用罄部分，則
    因不復存在，自不為沒收之諭知。
  (二)次按犯第4 條至第9 條、第12條、第13條或第14條第1 項、
    第2 項之罪者，其供犯罪所用或因犯罪所得之財物，均沒收
    之，如全部或一部不能沒收時，追徵其價額或以其財產抵償
    之，毒品危害防制條例第19條第1 項定有明文。此規定係採
    義務沒收主義，凡供犯罪所用或因犯罪所得之財物，且屬犯
    人所有者，均應宣告沒收。本件扣案之用以包裹上開第三級
    毒品愷他命之塑膠袋共4 只，係用於包裹毒品愷他命，且有
    防止毒品裸露、逸出及潮濕，並便於攜帶之功用，且就該等
    愷他命毒品係被告所販入之事實以觀，足認該等外包裝袋亦
    屬被告所有，並用以供運輸、走私愷他命犯罪所用之物，況
    扣案之毒品愷他命白色細晶體，而所包裝者均為塑膠袋，二
    者尚非不可析離，應依毒品危害防制條例第19條第1 項規定
    諭知沒收。
  (三)至扣案之現金共計4,100 元、NOKIA 廠牌手機（黑色）1 支
    、ANYCALL 廠牌手機（黑色）l 支，雖係被告所有，然查無
    證據認與本案有關，亦非違禁物，自無法沒收之諭知，附此
    敘明。
四、另臺灣高雄地方法院檢察署99年度偵字第33281 號聲請併案
    審理部分，因該移送併辦部分，與本案公訴人起訴部分乃同
    一事實，已為本院所審究，附此敘明。
據上論斷，應依刑事訴訟法第299 條第1 項前段，毒品危害防制
條例第4 條第3 項、第17條第2 項、第19條第1 項，懲治走私條
例第12條、第2 條第1 項、第11條，刑法第11條前段、第55條、
第38條第1 項第1 款，判決如主文。
本案經檢察官陳孟皇到庭執行職務。
中    華    民    國    100   年    1     月    21    日
                  刑事第八庭    法  官    王伯文
                                法  官    陳俊宏
                                法  官    何秀燕
以上正本證明與原本無異。
如不服本判決應於收受送達後10日內向本院提出上訴書狀，並應
敘述具體理由；如未敘述上訴理由者，應於上訴期間屆滿後20日
內向本院補提理由書（均須按他造當事人之人數附繕本）「切勿
逕送上級法院」。
中    華    民    國   100    年    1     月    21    日
                                書記官    蔡蓓雅
附表：（本案所查扣之第三級毒品愷他命）
┌──┬────┬─────┬───┬────┬────┬─────┐
│編號│查獲處所│驗前毛重  │純度  │驗前淨重│驗後淨重│純質淨重  │
├──┼────┼─────┼───┼────┼────┼─────┤
│1.  │被告之左│515.46公克│87.9% │495.032 │494.985 │435.133 公│
│    │小腿    │          │      │公克    │公克    │克        │
├──┼────┼─────┼───┼────┼────┼─────┤
│2.  │被告之右│505.11公克│85.1% │484.769 │484.682 │412.538 公│
│    │小腿    │          │      │公克    │公克    │克        │
├──┼────┼─────┼───┼────┼────┼─────┤
│3.  │被告之腰│287.56公克│86.3% │284.561 │284.529 │245.576 公│
│    │部      │          │      │公克    │公克    │克        │
└──┴────┴─────┴───┴────┴────┴─────┘
附錄本案論罪科刑法條全文：
毒品危害防制條例第4條第3項
製造、運輸、販賣第三級毒品者，處5 年以上有期徒刑，得併科
新臺幣7 百萬元以下罰金。
懲治走私條例第2條第1項
私運管制物品進口、出口逾公告數額者，處7 年以下有期徒刑，
得併科新臺幣3 百萬元以下罰金。